臺灣高等法院刑事判決　　　　　　　　　　　　　九十二年度上易字第三五三四號
　　上　訴　人　臺灣臺北地方法院檢察署檢察官
　　被　　　告　甲○○
右上訴人因毀損案件，不服臺灣臺北地方法院九十二年度易字第六五六號，中華民國
九十二年十月二十八日第一審判決（起訴案號：臺灣臺北地方法院檢察署九十一年度
偵字第二四００四號），提起上訴，本院判決如左：
    主  文
上訴駁回。
    理  由
一、公訴意旨略以：甲○○為某派報社之負責人，因積欠乙○○薪資共新臺幣（下同
    ）六萬八千一百一十二元，經臺灣臺北地方法院新店簡易庭於民國九十年九月四
    日以九十年度店小字第二○四號判決甲○○應給付乙○○上開薪資款項及自八十
    七年五月一日起至清償日止，按年息百分之五計算之利息，而於九十年十月二日
    確定在案，甲○○即為具有將受強制執行之際債務人之身分，已明知乙○○對其
    取得有執行力之執行名義，依法不得隨意處分其財產，乙○○則以前開執行名義
    向臺灣臺北地方法院民事執行處聲請強制執行甲○○之財產，而於九十年十二月
    三日查封甲○○所有車牌號碼三Ｇ—二七八六號自用小客車一輛（下稱系爭車輛
    ），並交由乙○○保管。詎甲○○竟意圖損害債權人乙○○之債權，先於九十年
    十二月九日，與乙○○簽立「債務分期償還合解契約書」，以清償頭款三萬元、
    餘款則於每月十二日給付一萬二千元分期償還為條件，取回系爭車輛，旋將之隱
    匿，並拒不履行上開分期償還約定，經乙○○函催返還系爭車輛以續行強制執行
    拍賣程序，甲○○仍未置理，並將系爭車輛出售予國都汽車股份有限公司，足以
    生損害於乙○○及其他債權人債權之受償成數，因認甲○○涉犯刑法第三百五十
    六條毀損債權罪嫌云云。
二、按犯罪事實應依證據認定之，無證據不得推定其犯罪事實，又不能證明被告犯罪
    者，應諭知無罪之判決，刑事訴訟法第一百五十四條第二項及第三百零一條第一
    項分別定有明文。又按稱附條件買賣者，謂買受人先占有動產之標的物，約定至
    支付一部，或全部價金，或完成特定條件時，始取得標的物所有權之交易；動產
    擔保交易，應以書面訂立契約，非經登記，不得對抗善意第三人，動產擔保交易
    法第二十六條及第五條分別定有明文。另按債務人於將受強制執行之際，意圖損
    害債權人之債權，而毀壞、處分或隱匿其所有之財產，始構成刑法第三百五十六
    條之毀損債權罪。
三、公訴人認被告甲○○涉犯毀損債權罪嫌，無非係以被告之供述、告訴人乙○○之
    指訴（見偵卷第四至十二頁、第二七至二八頁）、原審法院新店簡易庭九十年度
    店小字第二○四號民事判決、確定證明書（見偵卷第四七至四九頁）、原審法院
    執行處九十年度執字第二四八○五號卷內之查封筆錄、指封切結、執行筆錄、民
    事陳報執行狀及相關函件、存證信函、臺北市監理處九十一年五月二十九日北市
    監三字第○九一三三五五一三○○號函（見原審卷第五二至一二五頁）、債權憑
    證、債務分期償還合（和）解契約書、臺北縣新店市公所九十一年二月八日北縣
    店事字第○九一○○○五三一六號函、九十一年三月十一日北縣店事字第○九一
    ○○○九四六四號函為其論據（見偵卷第十三至十九頁）。
四、訊據被告堅決否認有何犯行，並辯稱：伊並未接獲告訴人寄發之存證信函，且因
    無法支付汽車貸款，遂於接獲執行處逕行啟封之通知後，將系爭汽車賣還原汽車
    公司以支付汽車貸款等語。經查：系爭車輛於九十年十二月十四日時雖登記在被
    告名下，然系爭車輛有附條件買賣設定之登記，期限至九十二年七月三日止，擔
    保金額為四十五萬四千三百二十元，債權人為國都汽車股份有限公司（下稱國都
    汽車公司），此有臺北市監理處九十年十二月十七日北市監三字第九○六三九二
    五七○○號函在卷可參（見原審卷第一０九頁），且依據被告庭呈之賣還國都汽
    車公司汽車買賣契約書上之記載，被告於九十一年七月十六日尚積欠系爭車輛分
    期款共十五萬一千二百四十元（見偵卷第六一頁），揆諸前開規定及說明，系爭
    車輛既經依法辦理附保留所有權條件買賣之登記，則於被告完成前開附保留所有
    權之條件前，系爭車輛應仍屬國都汽車公司所有，且可對抗善意包含告訴人在內
    之第三人，因之原審法院民事執行處之查封，核屬對第三人所有之物所為之查封
    ，本應依法撤銷查封，將系爭車輛返還所有權人，故被告將系爭車輛返還國都汽
    車公司，難認係處分、隱匿被告自己所有之財產，核與損害債權罪之構成要件並
    不相符，上訴意旨並認系爭車輛仍得為強制執行之標的，顯有誤會。又公訴人所
    提上開證據，均無法證明被告觸犯損害債權罪，此外，復查無其他積極證據足資
    證明被告有何損害債權之犯行，即屬不能證明其犯罪，原審基上理由為被告無罪
    判決之諭知，經核其認事用法均無不當，公訴人循被告之聲請，仍指被告有損害
    債權之犯行，上訴核無理由，應予駁回。
據上論斷，應依刑事訴訟法第三百六十八條，判決如主文。
本案經檢察官沈世箴到庭執行職務。
中　　　華　　　民　　　國　　九十三　　年　　　三　　　月　　　十一　　日
                              臺灣高等法院刑事第九庭
                                    審判長法　官  李  文  成
                                          法　官  周  盈  文
                                          法　官  官  有  明
右正本證明與原本無異。
不得上訴。
                                          書記官  林  蓓  瑜
中　　　華　　　民　　　國　　九十三　　年　　　三　　　月　　 十二 　　日
